臺灣基隆地方法院民事裁定　　　　　　99年度消債聲字第18號
聲　請　人　夏瓊琪
即　債務人
上列債務人依消費者債務清理條例聲請免責事件，本院裁定如下
：
    主  文
債務人夏瓊琪不免責。
    理  由
一、按法院為終止或終結清算程序之裁定確定後，除別有規定外
    ，應以裁定免除債務人之債務，消費者債務清理條例（下稱
    本條例）第132 條定有明文。又法院裁定開始清算程序後，
    債務人有薪資、執行業務所得或其他固定收入，而普通債權
    人之分配總額低於債務人聲請清算前二年間，可處分所得扣
    除自己及依法應受其扶養者所必要生活費用之數額者，法院
    應為不免責之裁定，但債務人證明經普通債權人全體同意者
    ，不在此限，復為本條例第133 條所明定。另債務人有下列
    各款情形之一者，法院應為不免責之裁定，但債務人證明經
    普通債權人全體同意者，不在此限：（一）於七年內曾依破
    產法或本條例規定受免責；（二）隱匿、毀損應屬清算財團
    之財產，或為其他不利於債權人之處分；（三）捏造債務或
    承認不真實之債務；（四）因浪費、賭博或其他投機行為，
    致財產顯然減少或負擔過重之債務，而生開始清算之原因；
    （五）於清算聲請前一年內，已有清算之原因，而隱瞞其事
    實，使他人與之為交易致生損害；（六）明知已有清算原因
    之事實，非基於本人之義務，而以特別利於債權人中之一人
    或數人為目的，提供擔保或消滅債務；（七）隱匿、毀棄、
    偽造或變造帳簿或其他會計文件之全部或一部，致其財產之
    狀況不真確；（八）故意於財產及收入狀況說明書為不實之
    記載，或有其他故意違反本條例所定義務之行為，亦為本條
    例第134條所明定。
二、查債務人聲請消費者債務清理事件，前經本院裁定自民國98
    年3月25日上午10時起開始清算程序，並於99年10月13日經
    本院民事執行處司法事務官裁定終止清算程序確定在案，有
    本院97年度消債清字第10號、98年度執消債清字第4號民事
    裁定附卷可稽。而本件債務人之清算財團，除93年2月出廠
    、車號AC8－989號之機車外，僅有存款新臺幣（下同）104
    元，有債務人所提出財產及收入狀況報告書、財政部臺灣省
    北區國稅局財產歸屬資料清單、機車行車執照、中華郵政股
    份有限公司石門郵局客戶各類儲金帳戶查詢、永豐商業銀行
    股份有限公司南三重分行存摺存款歷史往來明細查詢一覽表
    等件在卷可參，該清算財團已不敷清償相關之費用及債務，
    故債務人之普通債權人於該清算程序中並未獲分文分配，以
    債務人高達2,267,108元之債務而言，若法院准許債務人免
    責，實有違公平正義。又本件依債權人豐（台灣）商業銀
    行股份有限公司及陽信商業銀行股份有限公司（下稱陽信銀
    行）所提供之債務人信用卡消費明細表可知，債務人早於92
    年12月前於每期繳款截止日即均未繳清應繳總金額，且於93
    年2月10日即已向陽信銀行聲請辦理以信用卡代償台新商業
    銀行股份有限公司消費借款之代償方案，顯見債務人於當時
    已有收入不足清償債務之情形，詎債務人竟未衡量自身是否
    仍有充分之償債能力，仍持續使用信用卡刷卡消費，其中除
    有多筆東森得易購等網路、電視或郵購購物等非必要性消費
    外，另如附表編號36、44、52、53、67、68所示之消費內容
    ，亦顯非其日常生活所必要之支出，上開支出已逾一般日常
    生活之合理花費而有過度享受、浪費奢侈之情，足認債務人
    於清償能力不足之情形下，猶未撙節開銷，據實控制支出，
    避免不必要之花費以降低負債，則其恣意花費任令債務增加
    至難以負擔而終致不能清償，自堪認係因奢侈、浪費之行為
    而導致負擔過重之債務。此外，債務人復未能提出業經普通
    債權人全體同意債務人免責之證明，則依上揭說明，本件債
    務人自不得免責。
三、又本件現雖不准聲請人免責，惟如日後聲請人繼續清償債務
    ，而各普通債權人受償額均達其債權額之20% 以上者，聲請
    人仍得依消費者債務清理條例第142 條之規定，向本院聲請
    裁定免責，請聲請人參考辦理，併予敘明。
四、依消費者債務清理條例第134條第4款，裁定如主文。
中    華    民    國   100    年    1     月    6     日
                  民事庭法  官  王翠芬
以上正本係照原本作成。
如對本裁定抗告，應於本裁定送達後10日內，向本院提出抗告狀
，並繳納抗告費新臺幣1000元。
中    華    民    國   100    年    1     月    6     日
                        書記官  李一農
附表：
1.豐（台灣）：92年12月23日屈臣氏消費1,820元
2.豐（台灣）：92年12月23日東森購物百貨消費1,690元
3.豐（台灣）：92年12月28日中國信託預借現金2萬元
4.豐（台灣）：92年12月28日得易購購物消費分期付款123元
                （已扣93年1月2日退貨231元）
5.豐（台灣）：92年12月31日還款1,000元
6.豐（台灣）：93年1月2日中國信託預借現金2萬元
7.豐（台灣）：93年1月28日中國信託預借現金1萬元
8.豐（台灣）：93年1月28日得易購購物消費分期付款共261元
9.豐（台灣）：93年2月6日還款13,200元
10.豐（台灣）：93年2月9日東森得易購（股）台北分公司消
                 費726元
11.陽信商業銀行：93年2月10日代償台新銀行10萬元
12.豐（台灣）：93年2月28日得易購購物消費分期付款共261
                 元
13.豐（台灣）：93年3月2日中國信託預借現金1萬元
14.豐（台灣）：93年3月2日還款2,500元
15.豐（台灣）：93年3月3日中國信託預借現金1萬元
16.豐（台灣）：93年3月8日東森得易購（股）台北分公司消
                 費726元
17.豐（台灣）：93年3月28日得易購購物消費分期付款共374
                 元
18.豐（台灣）：93年3月29日中國信託預借現金2萬元
19.豐（台灣）：93年4月5日還款3,637元
20.豐（台灣）：93年4月14日東森得易購消費共1,498元
21.陽信商業銀行：93年4月19日還款3,050元
22.陽信商業銀行：93年4月19日多米多有限公司消費990元
23.豐（台灣）：93年4月28日得易購購物消費分期付款共479
                 元
24.豐（台灣）：93年5月3日還款4,200元
25.豐（台灣）：93年5月7日東森得易購（股）台北分公司消
                 費726元
26.豐（台灣）：93年5月18日中國信託預借現金1萬元
27.豐（台灣）：93年5月28日得易購購物消費分期付款共479
                 元
28.豐（台灣）：93年6月1日還款3,709元
29.豐（台灣）：93年6月28日得易購購物消費分期付款共479
                 元
30.豐（台灣）：93年7月1日還款4,230元
31.豐（台灣）：93年7月7日東森得易購（股）台北分公司消
                 費726元
32.豐（台灣）：93年7月28日得易購購物消費分期付款共479
                 元
33.豐（台灣）：93年7月30日還款3,700元
34.陽信商業銀行：93年8月20日還款2,800元
35.豐（台灣）：93年8月27日得易購購物消費分期付款共479
                 元
36.豐（台灣）：93年8月27日名屋服飾精品店消費4,600元
37.陽信商業銀行：93年8月30日金山農會超市消費955元
38.豐（台灣）：93年8月31日還款3,700元
39.豐（台灣）：93年9月21日還款3,896元
40.豐（台灣）：93年9月27日得易購購物消費分期付款共479
                 元
41.陽信商業銀行：93年10月15日金山光學眼鏡行消費2,500元
42.陽信商業銀行：93年10月18日山形屋天台店消費1,080元
43.陽信商業銀行：93年10月18日還款2,623元
44.陽信商業銀行：93年10月26日伊佳霈美容店消費5,000元
45.豐（台灣）：93年10月27日得易購購物消費分期付款共479
                 元
46.豐（台灣）：93年11月1日還款3,700元
47.豐（台灣）：93年11月8日東森購物百貨消費1,680元
48.豐（台灣）：93年11月18日直銷郵購紅利兌換自付額消費4
                 20元
49.豐（台灣）：93年11月27日東森購物、得易購購物消費分
                 期付款共754元
50.豐（台灣）：93年11月30日直銷郵購紅利兌換自付額消費4
                 20元
51.豐（台灣）：93年12月2日還款3,841元
52.陽信商業銀行：93年12月10日誠品116消費3,800元
53.陽信商業銀行：93年12月10日京華城股份有限公司消費5,924
                 元
54.陽信商業銀行：93年12月18日還款2,838元
55.豐（台灣）：93年12月27日東森購物、得易購購物消費分
                 期付款共1,128元
56.豐（台灣）：94年1月11日還款3,700元
57.豐（台灣）：94年1月26日還款4,000元
58.豐（台灣）：94年1月27日東森購物、得易購購物消費分期
                 付款共986元
59.豐（台灣）：94年2月27日東森購物、得易購購物消費分期
                 付款共990元
60.豐（台灣）：94年3月3日還款4,000元
61.豐（台灣）：94年3月27日東森購物、得易購購物消費分期
                 付款共883元
62.豐（台灣）：94年4月4日還款3,500元
63.陽信商業銀行：94年4月18日中國信託預借現金5,000元
64.陽信商業銀行：94年4月18日還款3,364元
65.豐（台灣）：94年4月27日東森購物、得易購購物消費分期
                 付款共768元
66.豐（台灣）：94年5月3日還款3,600元
67.陽信商業銀行：94年5月7日NET西園一店消費2,580元
68.陽信商業銀行：94年5月9日巨雅服飾店消費2,064元
69.豐（台灣）：94年5月9日中華郵政預借現金1萬元
70.陽信商業銀行：94年5月18日還款3,624元
71.豐（台灣）：94年5月27日東森購物、得易購購物消費分期
                 付款共768元
72.豐（台灣）：94年6月1日還款4,200元
73.陽信商業銀行：94年6月3日家福（股）台北新店分公司1,254
                 元
74.陽信商業銀行：94年6月18日還款3,545元
75.豐（台灣）：94年6月27日東森購物、得易購購物消費分期
                 付款共768元
76.豐（台灣）：94年7月1日還款3,900元
77.豐（台灣）：94年7月27日東森購物、得易購購物消費分期
                 付款共768元
78.豐（台灣）：94年8月4日還款3,800元
79.陽信商業銀行：94年8月7日中國信託預借現金5,000元
80.陽信商業銀行：94年8月18日還款3,505元
81.豐（台灣）：94年8月27日東森購物、得易購購物消費分期
                 付款共768元
82.豐（台灣）：94年8月30日還款3,800元
83.豐（台灣）：94年9月9日中國信託預借現金5,000元
84.豐（台灣）：94年9月27日東森購物、得易購購物消費分期
                 付款共768元
85.豐（台灣）：94年10月3日還款4,100元
86.陽信商業銀行：94年10月18日還款3,551元
87.陽信商業銀行：94年10月25日台新銀行預借現金5,000元
88.豐（台灣）：94年10月27日東森購物、得易購購物消費分
                 期付款共776元
89.豐（台灣）：94年11月1日還款3,800元
90.豐（台灣）：94年11月11日NET西園一店消費347元
91.豐（台灣）：94年11月27日東森購物、得易購購物消費分
                 期付款共503元
92.豐（台灣）：94年12月1日還款3,800元
93.豐（台灣）：94年12月2日東森購物百貨消費1,980元
94.豐（台灣）：94年12月31日香港商捷時海外貿易有限公司
                 台灣分公司消費599元
95.豐（台灣）：95年1月2日還款3,800元
96.陽信商業銀行：95年1月16日中國信託預借現金3,000元
97.陽信商業銀行：95年1月18日還款3,499元
98.豐（台灣）：95年2月6日還款3,800元
99.豐（台灣）：95年2月14日中國信託永吉分行預借現金2,00
                 0元
100.豐（台灣）：95年2月14日東森購物百貨消費215元
101.豐（台灣）：95年3月1日還款4,000元
102.豐（台灣）：95年3月10日中華郵政預借現金4,000元